臺灣高等法院臺中分院民事裁定　　　　　96年度破抗字第48號
抗　告　人　甲○○
上列抗告人宣告破產事件，對於中華民國96年8月6日臺灣臺中地
方法院96破字第61號所為裁定提起抗告，本院裁定如下：
    主  文
原裁定廢棄，發回臺灣臺中地方法院。
    理  由
一、抗告人原聲請意旨略以：其積欠 273萬5千142元之債務，而
    現有資產則僅有現款24萬 7千元及自用小客車（為2004年12
    月出廠之1341CC車輛），別無其他財產。就所負債務扣除現
    有資產後顯已超過現實資產，已無力清償債務，有宣告破產
    之必要，為此聲請宣告破產等語。原審法院以：如宣告抗告
    人破產，抗告人尚須支付破產管理人之報酬，而破產管理人
    之報酬如以最低基本工資每月 1萬5千840元計算，每年至少
    須支出190080元（計算式：15840元 ×12月＝190080元），
    再依「各級法院辦案期限實施要點」第2點第2項之規定，破
    產事件之辦案期限為2年，則抗告人在2年之破產期間應支付
    之財團費用至少高達38萬0160元（計算式：190080元 ×2年
    ＝380160元），顯見抗告人之現有財產於扣除上開破產管理
    人之報酬後，已無餘額可供構成破產財團，自無法清償破產
    債權，因而認抗告人聲請宣告破產無實益，無宣告破產之必
    要。
二、抗告意旨略以：抗告人因投資直銷生意失敗，又遭朋友欺騙
    ，始積欠大筆債務，並非蓄意奢侈揮霍，而其債務多是年息
    高達20﹪之高利貸，累積到現在積欠的利息1個月就要超過4
    萬元，抗告人之負債總額已超過其產甚多，已符合宣告破產
    之要件，有宣告破產之必要，爰提起抗告，請求廢棄原裁定
    ，宣告抗告人破產。
三、按破產係對債務人不能清償債務者宣告之；又破產宣告後，
    如破產財團之財產不敷清償財團費用及財團債務時，法院因
    破產管理人之聲請，應以裁定宣告破產終止，破產法第57、
    148 條分別定有明文。又法院就破產之聲請，應依職權為必
    要之調查，除債務人之財產不敷清償破產財團之費用及財團
    之債務外，尚難認無宣告破產之實益（司法院25年院字第15
    05號解釋、最高法院86年度台抗字第 479號裁定參照）。經
    查：
  (一)抗告人主張其現有資產為現金24萬 7千元、自用小客車（為
    2004年12月出廠之1341CC車輛），價值30萬元，合計資產共
    為54萬7千元，而其現有負債總額為273萬5千142元，認其負
    債總額已超過總資產，已陷於不能清償之困境，因而聲請法
    院准其破產宣告，固據其提出債務人之財產狀況說明書、債
    權人清冊、債務人財產目錄及行車執照影本乙件等在卷可參
    （見原審卷第19至21頁）。惟原法院調取抗告人之稅務電子
    閘門財產所得調件明細表，抗告人於95年度財產及所得，尚
    有20萬8千800元之薪資及3千895元之獎金，是抗告人是否仍
    繼續領有薪資而得列為破產財團，攸關破產財團得否構成，
    原裁定未予詳查，其理由尚有未備。
  (二)次按破產管理人之報酬，由法院定之，破產法第84條定有明
    文，而法院應斟酌案情繁簡、破產管理人處理破產財團之財
    產難易、時間長短、分配是否適當為根據，參酌會計師公會
    或律師公會酬金標準酌奪核定之（參見最高法院96年度台抗
    字第 428號裁定、臺灣高等法院暨所屬法院67年度法律座談
    會民事類第48號提案審查意見）。本件抗告人之債權人均為
    銀行，組成單純，而構成破產財團之上開現金及汽車，亦屬
    容易變現，破產管理人處理破產財團之財產並非甚為困難，
    所需財團費用及財團債務衡情非多，原裁定以從事勞務工作
    之每月最低基本工資及破產案件辦案期限 2年計算破產管理
    人之報酬，是否妥適，仍有再研求餘地。
  (三)綜上，本件聲請破產事件，原裁定法院計算破產管理人之報
    酬數額尚有研求餘地，且抗告人是否尚有薪資債權亦應再查
    明原裁定法院認抗告人聲請宣告破產無實益，無宣告破產之
    必要，遽為駁回抗告人破產之聲明，尚有未洽。抗告論指，
    指摘原裁定不當，為有理由，應由本院將原裁定廢棄，發回
    原法院就近調查，另為適法之處理。
四、據上論結，本件抗告為有理由，依破產法第 5條、民事訴訟
    法第495條之1第1項、第492條，裁定如主文。
中　　華　　民　　國　　96　　年　　9 　　月　　28　　日
            民事第三庭    審判長法　官  陳照德
    　　　　　　      　　　　　法　官  曾謀貴
　  　　　　　　      　　　　　法　官  李平勳
以上正本係照原本作成。
再為抗告應以適用法規顯有錯誤為理由，並經本院之許可，該許
可以原裁定所涉及之法律見解具有原則上之重要性者為限。
如提起再抗告者應於裁定送達後10日內向本院提出抗告理由狀（
須按照他造人數附具繕本）並繳納抗告裁判費新臺幣1,000元，
同時委任律師或具有律師資格之關係人為代理人。
                                書記官  江丞晏
中　　華　　民　　國　　96　　年　　9 　　月　　28　　日
                                                      Ｍ
